---
title: 'Tarea 3: Estadistica Aplicada II'
author: "Mauricio Vazquez"
date: '2024-10-28'
output:
  pdf_document: default
  html_document: default
---

```{r setup, include=FALSE}
knitr::opts_chunk$set(echo = TRUE, tidy = TRUE, fig.width=10)

# Libraries
library(MASS)  
library(ggplot2)
library(GGally)
library(mclust)
library(kableExtra)
library(FactoMineR)
library(knitr)
library(caret)
library(dplyr)
library(gridExtra)
library(jpeg) 
library(grid)
```

## Ejercicio 01

La tabla que se muestra a continuación presenta el resumen de los resultados
obtenidos de haber ajustado seis modelos de regresión lineal múltiple al
número total de víctimas de ataques terroristas en diferentes países y años (la
tabla omite los resultados para el coeficiente correspondiente al intercepto,
pero el modelo sí incluye al intercepto en su especificación). El estudio utilizó
datos de 3,813 observaciones de ataques terroristas. Los paréntesis debajo
de cada valor representan el error estándar asociado al estimador del
coeficiente correspondiente.

```{r fig.align='center', fig.width=3, fig.height=3, echo=FALSE}
img <- readJPEG("C:/Users/mauva/OneDrive/Documents/ITAM/9no Semestre/METODOS LINEALES/REPOSITORIO/LINEAR_METHODS_ASSIGNMENTS_FALL2024/ASSIGNMENT 2/img1.jpg")

ggplot() +
  annotation_custom(
    rasterGrob(img, width = unit(1, "npc"), height = unit(1, "npc")),
    xmin = -Inf, xmax = Inf, ymin = -Inf, ymax = Inf
  ) +
  theme_minimal()
```

Las variables empleadas en el estudio fueron las siguientes:

* GDPpc: producto interno bruto per capita.
*  Pop: población
* QY1: porcentaje del ingreso nacional correspondiente al primer quintil de la
población.
* QY2: porcentaje del ingreso nacional correspondiente al segundo quintil de la
población.
* QY3: porcentaje del ingreso nacional correspondiente al tercer quintil de la
población.
* QY4: porcentaje del ingreso nacional correspondiente al cuarto quintil de la
población.
* QY5: porcentaje del ingreso nacional correspondiente al último quintil de la
población.
* mUnemp: tasa de desempleo en la población masculina.
* highPR: variable indicadora (0-1) para identificar países con altos niveles de
derechos políticos.
* lowPR: variable indicadora (0-1) para identificar países con bajos niveles de
derechos políticos.
* areakmsq10K: área total del país.
* tropicAr: porcentaje del área total que corresponde territorio tropical.
* eleve100m: elevación promedio.
* langfrac: fragmentación lingüística (toma valores entre 0 y 1, donde el 0
representa una menor fragmentación lingüística y 1 la mayor fragmentación
lingüística).
* langfracsq: fragmentación lingüística al cuadrado.

***a) El autor no reporta los resultados obtenidos para el coeficiente del intercepto.¿Consideras esta decisión apropiada? Argumenta tu respuesta. (Hint:interpreta el significado del coeficiente del intercepto y, con base en ello, indica si resulta relevante o no.)***

* Respuesta: Recordar que el coeficiente del intercepto representa el valor promedio de la variable dependiente cuando todas las variables predictoras son cero. Bajo este problema, el intercepto sería la estimación del número total de víctimas cuando todas las variables explicativas son cero. Dado que esta situación no tiene una interpretación práctica en este contexto, omitir el coeficiente del intercepto en la presentación de resultados puede ser apropiado.

***b) En tu opinión, ¿cuál es el mejor modelo de los 6? Argumenta tu respuesta.***

* Respuesta: En mi opinión, el **modelo 6** es el mejor entre los seis modelos presentados. Esto se debe a que maximiza el 
$R_a^2$ y contiene variables que son estadísticamente significativas, lo cual indica una buena capacidad explicativa sin comprometer la parsimonia.

***c) Escribe la ecuación de regresión correspondiente al modelo que seleccionaste en la pregunta anterior.***

Respuesta:

```{r fig.align='center', fig.width=5, fig.height=1, echo=FALSE}
img <- readJPEG("C:/Users/mauva/OneDrive/Documents/ITAM/9no Semestre/METODOS LINEALES/REPOSITORIO/LINEAR_METHODS_ASSIGNMENTS_FALL2024/ASSIGNMENT 2/img2.jpg")

ggplot() +
  annotation_custom(
    rasterGrob(img, width = unit(1, "npc"), height = unit(1, "npc")),
    xmin = -Inf, xmax = Inf, ymin = -Inf, ymax = Inf
  ) +
  theme_minimal()
```

Donde:

- $\beta_0$ es el intercepto.
- $\epsilon$ es el término de error.

***d) ¿Cómo interpretas el coeficiente de regresión correspondiente a la variable ln(QY1)?***

* Un incremento del 1% en QY1 se asocia con un aumento aproximado del 36.462% en el número de víctimas de ataques terroristas

***e) Calcula el intervalo de confianza al 90% para el coeficiente de regresión correspondiente a la variable ln(Pop) para el modelo 6.***

```{r echo=FALSE}
# Por valores proporcionados por la tabla
coef_ln_Pop <- -0.022       
se_ln_Pop <- 0.176        
z_90 <- 1.645              

# Cálculo del margen de error
margin_error <- z_90 * se_ln_Pop

# Cálculo del intervalo de confianza
ci_lower <- coef_ln_Pop - margin_error
ci_upper <- coef_ln_Pop + margin_error

# Resultado
ci_ln_Pop <- c(ci_lower, ci_upper)
```

* Respuesta: El intervalo de confianza al 90% para el coeficiente de \text{ln(Pop)} es aproximadamente 
(`r round(ci_ln_Pop[1], 3)`, `r round(ci_ln_Pop[2], 3)`)

***f) ¿Qué puedes decir sobre el ajuste del modelo 6? Argumenta tu respuesta.***

* Respuesta: El modelo 6 presenta un ajuste limitado, pues explica solo una fracción reducida de la variabilidad en los datos. No obstante, la inclusión de variables estadísticamente significativas sugiere que algunas de ellas están vinculadas de manera relevante con el número de víctimas de ataques terroristas. Esto implica que el modelo 6 podría ser útil para señalar ciertos factores relacionados, aunque no ofrece un ajuste robusto y probablemente requeriría mejoras o la incorporación de otras variables clave para incrementar su capacidad explicativa.

## Ejercicio 02

Considera el modelo 

$$
Y_i = X_{i0} + \beta_1 X_{i1} + \epsilon_i, \quad i = 1, \dots, n.
$$

Encuentra el estimador de mínimos cuadrados para $\beta_1$ y su varianza.

***Revisar pdf anexo***


## Ejercicio 03

Se realizó un estudio en niños y niñas, realizando mediciones periódicas sobre características físicas asociadas a su somatotipo. Los datos adjuntos contienen las mediciones realizadas para las siguientes variables:

* Sexo: 0, masculino; 1, femenino.
* WT2: peso en Kg a los 2 años.
* HT2: altura, en cm, a los 2 años.
* WT9: peso, en Kg, a los 9 años.
* HT9: altura, en cm, a los 9 años.
* LG9: circunferencia de la pierna, en cm, a los 9 años.
* ST9: fuerza a los 9 años.
* WT18: peso, en Kg, a los 18 años.
* HT18: altura, en cm, a los 18 años.
* LG18: circunferencia de la pierna, en cm, a los 18 años.
* ST18: fuerza a los 18 años.
* BMI18: índice de masa corporal a los 18 años.
* Soma: somatotipo, codificado en una escala del 1 al 7.

Si se desea modelar el índice de masa corporal a los 18 años de los sujetos del estudio utilizando únicamente las variables relativas a las mediciones realizadas a los 2 y 9 años usando un modelo de regresión lineal múltiple:

```{r, echo=FALSE}
# Ruta del archivo
file_path <- "C:/Users/mauva/OneDrive/Documents/ITAM/9no Semestre/METODOS LINEALES/REPOSITORIO/LINEAR_METHODS_ASSIGNMENTS_FALL2024/ASSIGNMENT 2/datos_ejercicio_2_tarea_3.txt"

# Leyendo el archivo con el delimitador '|'
datos <- read.delim(file_path, sep = "|")

# Revisnado las primeras columnas
#head(datos)
```

***1. Plantea el modelo de regresión a emplear. Incluye la ecuación y los supuestos del modelo.***

* Supuestos del modelo:

Se tiene que:

$$
E(\epsilon) = 0
$$
$$
\text{Var}(\epsilon) = \sigma^2 I
$$

$$
\epsilon \sim N(0, \sigma^2 I)
$$

* Ecuación del modelo:

```{r fig.align='center', fig.width=8, fig.height=0.5, echo=FALSE}
img <- readJPEG("C:/Users/mauva/OneDrive/Documents/ITAM/9no Semestre/METODOS LINEALES/REPOSITORIO/LINEAR_METHODS_ASSIGNMENTS_FALL2024/ASSIGNMENT 2/img3.jpg")

ggplot() +
  annotation_custom(
    rasterGrob(img, width = unit(1, "npc"), height = unit(1, "npc")),
    xmin = -Inf, xmax = Inf, ymin = -Inf, ymax = Inf
  ) +
  theme_minimal()
```

Donde:

- \(\beta_0\) es el intercepto del modelo.
- \(\beta_1, \beta_2, \dots, \beta_{12}\) son los coeficientes de regresión correspondientes a cada variable predictora.
- \(\epsilon\) es el término de error del modelo.

***2. Ajusta el modelo de regresión y proporciona los valores (estimadores puntuales) de los coeficientes de la regresión obtenidos.***

```{r fig.align='center', fig.width=8, fig.height=0.5, echo=FALSE}
# Ajustar el modelo de regresión lineal
modelo <- lm(BMI18 ~ WT2 + HT2 + WT9 + HT9 + LG9 + ST9 + WT18 + HT18 + LG18 + ST18 + Soma, data = datos)

# Mostrar los coeficientes estimados
summary(modelo)$coefficients
```

***3. Proporciona el intervalo de confianza al 99% para el coeficiente del peso a los 2 años de edad.***
```{r fig.align='center', fig.width=8, fig.height=0.5, echo=FALSE}
# Extraer el estimador y el error estándar para WT2 de coeficientes
coeficientes <- summary(modelo)$coefficients
coef_WT2 <- coeficientes["WT2", "Estimate"]
se_WT2 <- coeficientes["WT2", "Std. Error"]

# Calcular el intervalo de confianza al 99%
z_99 <- 2.576  
margin_error <- z_99 * se_WT2
ci_lower <- coef_WT2 - margin_error
ci_upper <- coef_WT2 + margin_error
```

* El intervalo de confianza al 99% para el coeficiente de \text{WT2} es aproximadamente 
(`r round(ci_lower, 3)`, `r round(ci_upper, 3)`).

***4. El modelo, ¿tiene un buen ajuste? Argumenta tu respuesta utilizando los resultados de la regresión.***

```{r fig.align='center', fig.width=8, fig.height=0.5, echo=FALSE}
# Obtener el resumen del modelo
summary_model <- summary(modelo)

# Extraer R2 y R2 ajustado
r_squared <- summary_model$r.squared
adj_r_squared <- summary_model$adj.r.squared

# Ver la significancia de los coeficientes
coef_significance <- summary_model$coefficients
```

Tenemos que:

* \( R^2 \): `r round(r_squared, 3)`
* \( R_a^2 \): `r round(adj_r_squared, 3)`
* \(\text{Coeficientes de Estimadores}\): (`r round(coef_significance, 3)`)

Con base en los valores de $R^2$ y $R_a^2$, el modelo presenta un muy buen ajuste. Estos nos dice que explica la mayor parte de la variabilidad en la variable de interés de manera precisa y eficaz. La calidad de ajuste indica que este modelo puede ser confiable para realizar predicciones sobre la $BMI18$.


***5. Realiza una estimación puntual y por intervalos del índice de masa corporal medio para sujetos con los siguientes valores de las variables: WT2 = 15, HT2 = 90, WT9 = 35, HT9 = 142 , LG9 = 32, ST9 = 71. Utiliza un nivel de confianza del 99%.***

```{r fig.align='center', fig.width=8, fig.height=0.5, echo=FALSE}
# Valores para la prediccion
nuevo_sujeto <- data.frame(
  WT2 = 15,
  HT2 = 90,
  WT9 = 35,
  HT9 = 142,
  LG9 = 32,
  ST9 = 71,
  WT18 = 0,   
  HT18 = 0,   
  LG18 = 0,  
  ST18 = 0,   
  Soma = 0    
)

# Predicción puntual y intervalo de confianza al 99%
prediccion <- predict(modelo, newdata = nuevo_sujeto, interval = "confidence", level = 0.99)

# Sacar los valores
fit <- prediccion[1, "fit"]
lwr <- prediccion[1, "lwr"]
upr <- prediccion[1, "upr"]
```

* Tenemos que nuestra predicción da el valor de `r round(fit, 3)`. Con un intervalo de confianza de: (`r round(lwr, 3)`, `r round(upr, 3)`).

***6. Realiza ahora una estimación, también puntual y por intervalos, pero para el pronóstico de una nueva observación para un individuo con las mismas características.***

```{r fig.align='center', fig.width=8, fig.height=0.5, echo=FALSE}
# Valores de la nueva prediccion
nueva_observacion <- data.frame(
  WT2 = 15,
  HT2 = 90,
  WT9 = 35,
  HT9 = 142,
  LG9 = 32,
  ST9 = 71,
  WT18 = 0,   
  HT18 = 0,   
  LG18 = 0,   
  ST18 = 0,   
  Soma = 0    
)

# Realizando la predicción puntual y obtener el intervalo de predicción al 99%
prediccion_nueva <- predict(modelo, newdata = nueva_observacion, interval = "prediction", level = 0.99)

# Sacar los valores
fit2 <- prediccion_nueva[1, "fit"]
lwr2 <- prediccion_nueva[1, "lwr"]
upr2 <- prediccion_nueva[1, "upr"]
```

* Tenemos que nuestra predicción da el valor de `r round(fit2, 3)`. Con un intervalo de confianza de: (`r round(lwr2, 3)`, `r round(upr2, 3)`).

***7. Considera ahora agregar la variable relativa al sexo del sujeto al modelo.Compara este modelo con el original. ¿Puedes concluir que el sexo es una característica relevante para el modelado del índice de masa corporal en presencia de las otras variables recogidas en el estudio?***

```{r fig.align='center', fig.width=8, fig.height=0.5, echo=FALSE}
# Ajustar el modelo de regresión lineal
modelo2 <- lm(BMI18 ~ Sex + WT2 + HT2 + WT9 + HT9 + LG9 + ST9 + WT18 + HT18 + LG18 + ST18 + Soma, data = datos)

# Mostrar los coeficientes estimados
summary(modelo2)$coefficients

# Obtener el resumen del modelo
summary_model2 <- summary(modelo2)

# Extraer R2 y R2 ajustado
r_squared2 <- summary_model2$r.squared
adj_r_squared2 <- summary_model2$adj.r.squared

# Ver la significancia de los coeficientes
coef_significance2 <- summary_model2$coefficients
```

Comparativo:

* \( R^2 \): Modelo sin la variable Sex: `r round(r_squared, 5)` vs Modelo con la variable Sex: `r round(r_squared2, 5)`.
* \( R_a^2 \): Modelo sin la variable Sex: `r round(adj_r_squared, 5)` vs Modelo con la variable Sex: `r round(adj_r_squared2, 5)`.

Conclusión:

* Dado que la inclusión de la variable "Sex" no mejora significativamente el ajuste del modelo (reflejado en un cambio insignificante en $R^2$ y una leve disminución en $R_a^2$), es probable que esta variable no tenga una relación relevante con la variable dependiente en este contexto. Por lo tanto, se podría omitir la variable "Sex" sin perder capacidad explicativa en el modelo.

## Ejercicio 04

Un modelo de regresión lineal múltiple siempre incrementa su poder explicativo, en términos de la $R_a^2$, al agregar variables adicionales. ¿Verdadero o falso? Argumenta tu respuesta.

* La afirmación es **falsa**. Esto debido a que en un modelo de regresión lineal múltiple, agregar variables adicionales **no garantiza un aumento en el poder explicativo en términos del $R_a^2$ (R-cuadrado ajustado)**. El $R_a^2$ se diferencia del $R^2$ en que penaliza el modelo por la cantidad de variables incluidas, ajustando el poder explicativo en función del número de predictores. Mientras que el $R^2$ siempre aumenta o se mantiene igual al agregar variables, el $R_a^2$ solo aumenta si la nueva variable tiene un valor explicativo significativo para el modelo.

## Ejercicio 05

Obtén el estimador de mínimos cuadrados para el caso en el que $\epsilon \sim N(0, \sigma^2 V)$.

***Revisar pdf anexo***


