---
title: "ESTADISTICA APLICADA II: TAREA 1"
author: "Mauricio Vazquez Moran"
date: '2024-09-17'
output: html_document
---

```{r setup, include=FALSE}
knitr::opts_chunk$set(echo = TRUE)
library(ggplot2)
library(kableExtra)
```

## EJERCICIO 01

La Compañía Toluca fabrica equipos de refrigeración. En el pasado, las
refacciones de los equipos se han fabricado periódicamente en lotes de
diferentes tamaños. Se implementó un programa de mejora para lo cual los
directivos requieren conocer el tamaño óptimo de los lotes. Para determinar el
tamaño de los lotes se consideró la relación entre el tamaño de los lotes y la
cantidad de horas requeridas para producir el lote. Se levantaron datos de 25
corridas de producción recientes sobre el número de horas que se requirieron
(y) para producir lotes de diferentes tamaños (x). Suponiendo que el modelo
de regresión lineal simple es apropiado.


### Lectura de datos:

```{r}
data <- read.table(file = "datos_ej_1.txt", header = FALSE, sep = "|", strip.white = TRUE)
names(data) <- c("Tamaños", "Num_horas")
head(data)

```

### Inciso a:

Encuentra los estimadores de mínimos cuadrados para los coeficientes de la regresión.

```{r}


```

### Inciso b:

Calcula el valor estimado de número de horas promedio que se requerirán cuando el lote es de tamaño 65.


```{r}


```


### Inciso c:

Estima el intervalo para 𝛽1 al 95% de confianza. ¿Qué se puede interpretar de este intervalo?


```{r}


```

### Inciso d:

¿Podríamos afirmar que la relación lineal es significativa? Realiza una prueba de hipótesis (significancia del 5%) para 𝛽1 que te permita contestar esta pregunta.


```{r}


```

### Inciso e:

Supongamos ahora que se desea probar si la tasa de cambio en el número de horas por lote trabajado es positiva, ¿cómo establecerías la prueba de hipótesis? ¿Qué resultado te arroja?


```{r}


```

### Inciso f:

Construye un intervalo de confianza al 90% para 𝛽0.


```{r}


```

### Inciso g:

Construye un intervalo de confianza al 90% para 𝑌̂ℎ si 𝑋ℎ = 65 y 𝑋ℎ = 100.


```{r}


```

### Inciso h:

Supón que la empresa desea pronosticar el valor del número de horas que tomará producir un nuevo lote de 65 refacciones. Calcula el intervalo de confianza al 90% para el número de horas que tomará elaborar este lote. ¿Cuál es el intervalo de confianza para un nuevo lote de 100 piezas?.


```{r}


```

### Inciso i:

Realiza una prueba 𝐹 para determinar si 𝛽 = 0 con un 95% de confianza.


```{r}


```

### Inciso j:

Obtén la 𝑅2 de la regresión y proporciona una interpretación breve de este valor.


```{r}


```

## EJERCICIO 02

Una empresa que se dedica a la venta y mantenimiento de equipo de oficina
proporciona los datos que se proporcionan, relativos a 45 llamadas de
mantenimiento por parte de sus clientes. Los datos incluyen el número de
equipos (variable explicativa) a los que se les dio mantenimiento en cada
servicio y el tiempo (en minutos) que se tardó el personal de mantenimiento en
el servicio (variable dependiente). Suponiendo que el modelo de regresión
lineal simple de primer orden es válido:

### Lectura de datos:

```{r}
data_02 <- read.table(file = "datos_ej_2.txt", header = FALSE, sep = "|", strip.white = TRUE)
names(data_02) <- c("Servicio", "Equipos")
head(data_02)

```

### Inciso a:

Estima la función de regresión.


```{r}


```

### Inciso b:

Grafica tanto la función de regresión como los datos.


```{r}


```

### Inciso c:

Proporciona una interpretación de los parámetros de regresión.


```{r}


```

### Inciso d:

¿Cuál es la estimación del tiempo que se tardará un mecánico en dar servicio a 5 equipos?


```{r}


```

### Inciso e:

Obtén los residuales y la suma del cuadrado de los residuales, ¿cuál es la relación entre esta suma del cuadrado de los residuales y la cantidad 𝑄 = ∑ (𝑌𝑖 − 𝛽0 − 𝛽1𝑋𝑖)2𝑛i=1 ?


```{r}


```

### Inciso f:

Obtén los estimadores puntuales para 𝜎2 y 𝜎. ¿En qué unidades se encuentra expresado 𝜎?


```{r}


```

### Inciso g:

Estima el cambio en el tiempo medio de servicio cuando el número de copiadoras incrementa en 1. Usa un intervalo de confianza al 90%. Interpreta tu intervalo de confianza.


```{r}


```

### Inciso h:

Realiza una prueba t con 𝛼 = 0.1 para determinar si existe una relación lineal entre X y Y. Señala las hipótesis, la regla de decisión y tu conclusión. ¿Cuál es el valor-p de la prueba?


```{r}


```

### Inciso i:

Los resultados obtenidos en g) y h), ¿son consistentes?


```{r}


```

### Inciso j:

El fabricante sugiere que el tiempo medio requerido no debería incrementarse en más de 14 minutos por cada copiadora adicional. Realiza una prueba
adicional para determinar si este estándar está siendo cumplido por la empresa. Controla para una 𝛼 = 0.05, señala las hipótesis, la regla de decisión y tu conclusión. ¿Cuál es el valor-p de la prueba?



```{r}


```

### Inciso k:

¿𝛽̂0 proporciona alguna información relevante sobre el tiempo de “inicio” de una llamada de servicio?


```{r}


```

### Inciso l:

Calcula el intervalo al 90% de confianza para el tiempo medio de servicio en solicitudes en las que se pide dar servicio a seis equipos. Interpreta tu intervalo de confianza. 


```{r}


```

### Inciso m:

Calcula el intervalo de confianza para la próxima solicitud de servicio que involucre seis equipos. Compara este intervalo con el del inciso anterior, ¿cuál debería ser mayor y por qué?


```{r}


```

### Inciso n:

La administración desea estimar el tiempo esperado de servicio por equipo en solicitudes para seis equipos. Obtén el intervalo de confianza apropiado transformando el intervalo de confianza del inciso (l). Interpreta el intervalo de confianza calculado.


```{r}


```

### Inciso o:

Determina los límites de la banda del 90% de confianza para la línea de regresión cuando 𝑋ℎ = 6. La banda en este punto, ¿es más ancha que los intervalos de confianza obtenidos en el inciso (l)? ¿Debería serlo?


```{r}


```

### Inciso p:

Obtén la tabla ANOVA para el modelo ajustado.


```{r}


```

### Inciso q:

Realiza una prueba F para determinar si existe o no una relación lineal entre el tiempo empleado y el número de máquinas a las que se realizó el servicio. Usa un 𝛼 = 0.10. Señala las hipótesis, la regla de decisión y tu conclusión.


```{r}


```

### Inciso r:

¿En cuánto se reduce, en términos relativos, la variación total al incluir el número de máquinas como variable explicativa al análisis?


```{r}


```

### Inciso s:

Calcula 𝑟, ¿cuál debería ser el signo de 𝑟?


```{r}


```

### Inciso t:

Grafica los residuales de la regresión contra 𝑌̂ y contra 𝑋.


```{r}


```
