---
title: "ESTADISTICA APLICADA II: TAREA 1"
author: "Mauricio Vazquez Moran"
date: '2024-09-17'
output: html_document
---

```{r setup, include=FALSE}
knitr::opts_chunk$set(echo = TRUE)
library(ggplot2)
library(kableExtra)
```

## EJERCICIO 01

La Compañía Toluca fabrica equipos de refrigeración. En el pasado, las
refacciones de los equipos se han fabricado periódicamente en lotes de
diferentes tamaños. Se implementó un programa de mejora para lo cual los
directivos requieren conocer el tamaño óptimo de los lotes. Para determinar el
tamaño de los lotes se consideró la relación entre el tamaño de los lotes y la
cantidad de horas requeridas para producir el lote. Se levantaron datos de 25
corridas de producción recientes sobre el número de horas que se requirieron
(y) para producir lotes de diferentes tamaños (x). Suponiendo que el modelo
de regresión lineal simple es apropiado.

```{r cars}
summary(cars)
```

## Including Plots

You can also embed plots, for example:

```{r pressure, echo=FALSE}
plot(pressure)
```

Note that the `echo = FALSE` parameter was added to the code chunk to prevent printing of the R code that generated the plot.
